【裁判字號】    95,訴,3850
【裁判日期】    951130
【裁判案由】    毒品危害防制條例
【裁判全文】
臺灣高雄地方法院刑事判決              95年度訴字第3850號
公  訴  人  臺灣高雄地方法院檢察署檢察官
被      告  甲○○
                    （現於臺灣高雄第二監獄執行）
上列被告因違反毒品危害防制條例案件，經檢察官提起公訴（95
年度毒偵字第7071、7296號），合議庭裁定由受命法官獨任進行
簡式審判程序審理，本院判決如下：
    主  文
甲○○施用第一級毒品，累犯，處有期徒刑拾月。扣案海洛因壹
包（淨重零點玖壹公克、空包裝重零點參陸公克）沒收銷燬之。
    事  實
一、甲○○前於民國93年間因施用毒品案件，經本院以93年度毒
    聲字第833 號裁定送觀察勒戒後，認無繼續施用傾向，而於
    93年9 月22日執行完畢釋放，由臺灣高雄地方法院檢察署檢
    察官以93年度毒偵緝字第486 號為不起訴處分確定。另於93
    年間，因竊盜案件，經本院以93年度簡上字第463 號判處有
    期徒刑3 月確定，於94年9 月24日縮刑期滿執行完畢出監。
    詎仍不知悔改及戒絕毒癮，猶於上開觀察勒戒執行完畢釋放
    後5 年內，基於因成癮而反覆、延續施用第一級毒品海洛因
    之單一行為決意，先於95年8 月11日8 時許，在高雄市三民
    區中都公園內，以將第一級毒品海洛因摻入香煙吸食之方式
    ，施用第一級毒品海洛因，嗣為警於於同日19時45分許在高
    雄縣左營區○○路127 號查獲，經其同意採集尿液送驗，呈
    現第一級毒品海洛因陽性反應。復於95年9 月11日10時許，
    在高雄縣左營區○○路127 號之住處，以將第一級毒品海洛
    因摻水加入注射針筒內注射之方式，施用第一級毒品海洛因
    。嗣為警於同日20時許在高雄市○○路盤檢查獲，經其同意
    採集尿液送驗，呈現第一級毒品海洛因陽性反應，並當場扣
    得其所有含海洛因之白色粉末1 包（淨重0.91公克、空包裝
    重0.36公克），而發現上情。
二、案經高雄市政府警察局三民第一分局暨保安警察大隊報請台
    灣高雄地方法院檢察署檢察官偵查起訴。
    理  由
一、本件被告所犯為死刑、無期徒刑或最輕本刑為三年以上有期
    徒刑以外之罪，其於準備程序中就被訴事實為有罪之陳述，
    經法官告知簡式審判程序之旨，並聽取公訴人之意見後，依
    刑事訴訟法第273 條之1 第1 項規定，合議庭裁定由受命法
    官獨任進行簡式審判程序，合先敘明。
二、上揭犯罪事實，業據被告於本院審理中坦承不諱，且查：
（一）被告同意為警採集之尿液，經送請檢驗後，均呈第一級毒
      品海洛因代謝後嗎啡之陽性反應等情，有長榮大學95年8
      月29日確認報告及高雄市立凱旋醫院95年9 月15日濫用藥
      物尿液檢驗報告各1 紙及嫌疑人尿液代碼對照表2 紙在卷
      可稽。
（二）此外，扣案疑似海洛因之白色粉末1 包，經送請法務部調
      查局檢驗結果，認含第一級毒品海洛因成分（淨重0.91公
      克、空包裝重0.36公克），有該局95年10月3 日調科壹字
      第09523023760 號鑑定通知書1 紙存卷可參，足認扣案白
      粉即係第一級毒品海洛因無訛，而該扣案物係被告所有，
      且供被告施用毒品所用，亦經被告於本院審理時陳明在卷
      ，是被告之自白乃與事實相符，堪信為真實。
（三）按觀察、勒戒或強制戒治執行完畢釋放後，5 年內再犯毒
      品危害防制條例第10條施用毒品之罪者，應依法追訴，毒
      品危害防制條例第23條第2 項定有明文。本件被告前因施
      用毒品案件，經本院以93年度毒聲字第833 號裁定送觀察
      勒戒後，認無繼續施用傾向，而於93年9 月22日執行完畢
      釋放，由臺灣高雄地方法院檢察署檢察官以93年度毒偵緝
      字第486 號為不起訴處分確定，亦有臺灣高等法院被告前
      案紀錄表、被告刑案資料查註紀錄表各1 份在卷可稽，其
      於5 年內再施用第一級毒品海洛因，依前開法條之規定，
      應依法追訴，本院自得依法論罪科刑。
三、論罪科刑：
（一）按刑事法若干犯罪行為態樣，本質上原具有反覆、延續實
      行之特徵，立法時既予特別歸類，定為犯罪構成要件之行
      為要素，則行為人基於概括之犯意，在密切接近之一定時
      、地持續實行之複次行為，倘依社會通念，於客觀上認為
      符合一個反覆、延續性之行為觀念者，於刑法評價上，即
      應僅成立一罪。學理上所稱「集合犯」之職業性、營業性
      或收集性等具有重複特質之犯罪均屬之，例如經營、從事
      業務、收集、販賣、製造、散布等行為概念者均是（最高
      法院95年度台上字第1079號裁判意旨參照）。而毒品危害
      防制條例第2 條第1 項規定的毒品，原即具有成癮性，毒
      品危害防制條例所規定之施用毒品行為，衡諸施用毒品者
      之吸食慣性及社會常情，本即具有毒品成癮而反覆施用之
      性質，又該條例既依成癮性、濫用性及對社會危害性而將
      毒品分為四級，且僅規定處罰施用第一、二級毒品，足見
      毒品危害防制條例所處罰施用第一級毒品，其構成要件之
      行為要素係具有成癮、濫用之反覆、延續實行，依社會通
      念於客觀上乃符合一個反覆、延續性之行為觀念，而屬於
      集合犯。經查：本案被告施用第一級毒品海洛因之犯行頻
      繁、持續進行，在時空上，確具密接關係，此外，施用期
      間中，被告並無因施用毒品遭警查獲而中斷其犯行、犯意
      之情事，則被告之各該施用第一級毒品海洛因犯行間，顯
      係出於反覆、延續施用該種毒品之單一行為決意即明，從
      而在行為概念上，應均評價認係包括一罪之集合犯，較符
      合社會通念，也較為合理。
（二）故被告於前開時地，施用海洛因之行為，係犯毒品危害防
      制條例第10條第1 項之施用第一級毒品罪。被告持有第一
      級毒品海洛因，嗣進而施用之，持有之低度行為應為施用
      之高度行為所吸收，不另論罪。又被告曾因竊盜案件，經
      本院以93年度簡上字第463 號判處有期徒刑3 月確定，於
      94年9 月24日縮刑期滿執行完畢出監，有臺灣高雄地方法
      院檢察署刑案資料查註紀錄表、臺灣高等法院被告前案紀
      錄表各1 份在卷可憑，其於刑之執行完畢後5 年內故意再
      犯本件有期徒刑以上之罪，為累犯，依刑法第47條規定，
      加重其刑。爰審酌被告前已有施用毒品之不良素行，歷經
      觀察勒戒猶施用之，顯見其戒毒意志不堅，本不宜寬貸，
      惟念其施用毒品乃自戕一己之身體健康，對社會造成之危
      害尚非直接鉅大，且犯後能坦承犯行，態度良好等一切情
      狀，量處如主文所示之刑，以期自新。至於查獲扣案含有
      第一級毒品海洛因成分之白粉1 包（淨重0.91公克、空包
      裝重0.36公克），係查獲之毒品，其包裝因包覆毒品，其
      上顯留有該毒品之殘渣，與毒品間已難以分析剝離，自應
      整體視為毒品，均依毒品危害防制條例第18條第1 項前段
      之規定，沒收銷燬之。
據上論斷，應依刑事訴訟法第273 條之1 第1 項、第299 條第1
項前段，毒品危害防制條例第10條第1 項、第18條第1 項前段，
刑法第11條、第47條，判決如主文。
本案經檢察官乙○○到庭執行職務。
中     華     民     國    95   年    11    月   30   日
                    刑事第四庭  法  官  林意芳
以上正本證明與原本無異。
如不服本判決，應於收受送達後10日內向本院提出上訴書狀。
中     華     民     國    95   年    11    月   30   日
                                書記官  曾秀鳳
附錄本案論罪科刑法條全文
毒品危害防制條例第10條
施用第1級毒品者，處6月以上5年以下有期徒刑。
施用第2級毒品者，處3年以下有期徒刑。


司法院資訊處製作；財團法人民間司法改革基金會備份。
